臺灣彰化地方法院刑事判決　　　　　　　100年度易字第295號
公　訴　人　臺灣彰化地方法院檢察署檢察官
被　　　告　邱添春
上列被告因妨害自由等案件，經檢察官提起公訴（100 年度偵字
第1430號），本院判決如下：
    主  文
邱添春公然侮辱人，處拘役參拾日，如易科罰金，以新臺幣壹仟
元折算壹日。
邱添春以強暴妨害人行使權利，累犯，處有期徒刑參月，如易科
罰金，以新臺幣壹仟元折算壹日；又損壞他人之物，累犯，處有
期徒刑參月，如易科罰金，以新臺幣壹仟元折算壹日。應執行有
期徒刑伍月，如易科罰金，以新臺幣壹仟元折算壹日。
    犯罪事實
一、邱添春前因施用毒品案件，經本院以97年度訴字第1806號判
    處有期徒刑8 月確定，另因施用毒品案件，經本院以97年度
    訴字第3325號判決判處有期徒刑7 月確定，二案接續執行，
    於民國99年1 月1 日縮刑期滿執行完畢。詎仍不知悔改，於
    100 年1 月12日13時許，騎乘車牌號碼BMG-396 號機車，沿
    彰化縣社頭鄉○○路○ 段往員林方向行駛，其逆向行駛於對
    向車道欲超越同方向由賴惠雪駕駛之車牌號碼9V-5707 號自
    用小客車，然因不滿賴惠雪之小客車阻擋其超車，遂尾隨至
    社頭鄉○○路○ 段與新雅路口，待賴惠雪停等紅燈時，竟基
    於公然侮辱之犯意，在該路口眾人得共聞共見之公共場所，
    接續以台語「幹妳娘」、「幹妳娘芝麻」等對人格有所貶損
    之穢語，而公然侮辱賴惠雪。賴惠雪左轉新雅路後，邱添春
    又騎乘前揭機車尾隨賴惠雪，在新雅路1-147 號前，基於妨
    害自由之犯意，以前開機車阻擋賴惠雪所駕駛之上開自用小
    客車，以此強暴方式阻止賴惠雪離去，又基於毀棄損壞之犯
    意，以腳踹該自用小客車之左前輪胎上方板金，使板金凹陷
    損壞而不堪使用，足以生損害於賴惠雪。
二、案經賴惠雪訴由彰化縣警察局田中分局報告臺灣彰化地方法
    院檢察署檢察官偵查起訴。
    理  由
一、證據能力之審酌：
  (一)按「被告以外之人於審判外之言詞或書面陳述，除法律有規
    定者外，不得作為證據。」刑事訴訟法第159 條第1 項固定
    有明文。惟按「被告以外之人於審判外之陳述，雖不符前4
    條之規定，而經當事人於審判程序同意作為證據，法院審酌
    該言詞陳述或書面陳述作成時之情況，認為適當者，亦得為
    證據。當事人、代理人或辯護人於法院調查證據時，知有第
    159條第1項不得為證據之情形，而未於言詞辯論終結前聲明
    異議者，視為有前項之同意。」刑事訴訟法第159條之5亦規
    定甚明。本件證人即告訴人賴惠雪於警詢中之陳述，雖屬被
    告以外之人於審判外之言詞陳述，惟被告及檢察官於本院調
    查證據時，知有上情而未於言詞辯論終結前聲明異議，本院
    審酌該等陳述係執法機關依法定程序詢問而做成，並無何違
    法不當之處，亦無不足採信之情況，認以之做為證據，應屬
    適當，該等陳述應有證據能力。
  (二)證人即告訴人賴惠雪於偵訊中之證詞，亦屬被告以外之人於
    審判外之陳述，依刑事訴訟法第159 條第1 項之規定，本不
    得做為證據。惟按被告以外之人於偵查中向檢察官所為之陳
    述，除顯有不可信之情況者外，得為證據，刑事訴訟法第
    159 條之1 第2 項定有明文。上開陳述均係在檢察官前所做
    成，並均有具結擔保其陳述之正確性，並無何顯不可信之情
    況，依前開法條意旨，自得做為證據。
  (三)本件證據中，監視器錄影光碟係以機械設備攝錄事發之情形
    ，並非供述證據，無傳聞法則之適用，且查無違法取得或其
    他不得做為證據之事由，並經本院依法踐行勘驗程序，自有
    證據能力。
  (四)本件所引其餘證據，公訴人、被告均不爭執證據能力，亦無
    違法取得或其他不得做為證據之事由，均有證據能力，應予
    敘明。
二、訊據被告固坦承於上揭時地有因行車糾紛拍打告訴人賴惠雪
    所駕駛之自用小客車，惟矢口否認有何公然侮辱與毀棄損壞
    之犯行，並辯稱：僅提醒告訴人開車開好，所以用腳與手拍
    自用小客車之右邊，其沒有罵告訴人，亦沒有把告訴人強行
    攔下云云。惟查：
  (一)證人賴惠雪於警詢及偵訊中證稱：當時其駕駛車牌號碼9V-5
    707 號自用小客車，沿彰化縣社頭鄉○○路○ 段往員林方向
    行駛，被告突然由其後方逆向行駛前來，其立即停車，見未
    發生事故乃繼續前行，但被告一直尾隨在後方，至社頭鄉○
    ○路○ 段與新雅路口，其停等紅燈時，被告便至其車前以台
    語「幹妳娘」、「幹妳娘芝麻」等語辱罵並要其下車。其不
    予理會左轉新雅路後，被告又騎乘前揭機車尾隨，在新雅路
    1-147 號前，被告前開機車擋在其車前將其強行攔下，又繼
    續叫囂並踹其車輛，致其自用小客車之左前輪胎上方板金凹
    陷損壞等語明確（見警卷第5 頁至第6 頁、偵卷第27頁至第
    28頁）。並有監視器錄影光碟勘驗紀錄及車輛板金凹陷之照
    片在卷可佐（見本院卷第28頁至第29頁、偵卷第9 頁）。
  (三)被告雖以前詞置辯，然其先前於警詢時陳稱：其曾將告訴人
    駕駛之自用小客車攔下，並有罵告訴人，但因為很生氣忘記
    罵甚麼等語，與其於本院審理中之辯解自相矛盾，其所辯是
    否可採，已屬有疑。且被告與告訴人素不相識，倘被告僅係
    好意提醒被告開車小心，而未有任何不當舉動，告訴人何需
    大費周章前往警局提告，並至臺灣彰化地方法院檢察署接受
    訊問，只為陷害被告？益徵告訴人前揭證述應可採信。又本
    院勘驗監視錄影光碟，發現被告於告訴人停車等紅燈時，身
    著粉紅色雨衣走至告訴人車旁，且在1 分鐘內即出現揮舞手
    部、以右手指向告訴人車子等動作，後告訴人左轉入新雅路
    ，約10秒後有1 名穿著粉紅色雨衣之人騎乘機車快速左轉進
    入新雅路等情（見本院卷第28頁背面），被告雖坦承其為站
    在車旁之人，但否認其為之後騎乘機車左轉新雅路之人云云
    。然該人穿著粉紅色雨衣，所騎機車之顏色、式樣均與被告
    相同，足見該人即為被告無訛。參以被告於短短1 分鐘內即
    出現揮舞手部、以右手指向告訴人車子等動作，告訴人離去
    後又以極快速度在後追趕。若其僅為提醒告訴人開車開好，
    何需做如此多之動作，告訴人離去後又何必繼續在後追趕？
    足見被告所辯不足採信，應以其警詢中之自白較為可採。
  (三)綜上所述，本件事證明確，被告犯行堪以認定。
三、核被告邱添春所為，係犯刑法第309 條第1 項公然侮辱、第
    304 條第1 項之妨害人行使權利、第354 條之毀棄損壞等罪
    。被告所犯上開3 罪，犯意各別，行為有異，應予分論併罰
    。被告有如犯罪事實欄所述之科刑及執行紀錄，有臺灣高等
    法院被告前案紀錄表在卷可稽，其於執行完畢後5 年內故意
    再犯本件妨害自由、毀損之有期徒刑以上之罪，為累犯，應
    依刑法第47條第1項之規定就該二罪加重其刑。爰審酌被告
    僅因細故，即在人來人往之馬路上，公然侮辱告訴人，更攔
    下告訴人阻礙其離去，並踹告訴人之車輛，造成告訴人心生
    恐懼，並蒙受財產損失，所為實屬惡劣，及其犯罪之動機、
    目的、手段等一切情狀，分別量處如主文所示之刑，並定其
    應執行之刑及諭知易科罰金之折算標準。
據上論斷，應依刑事訴訟法第299 條第1 項前段，刑法第309 條
第1 項、第304 條第1 項、第354 條、第47條第1 項、第51條第
5款 、第41條第1 項前段，刑法施行法第1 條之1 第1 項、第2
項前段，判決如主文。
本案經檢察官賴志盛到庭執行職務。
中    華    民    國   100    年    6     月    8     日
                  刑事第五庭  法  官  王奕勛
以上正本證明與原本無異。
如不服本判決應於收受判決後10日內向本院提出上訴書狀，並應
敘述具體理由；其未敘述上訴理由者，應於上訴期間屆滿後20日
內向本院補提理由書（均須按他造當事人之人數附繕本）「切勿
逕送上級法院」。
告訴人或被害人對於判決如有不服具備理由請求檢察官上訴者，
其上訴期間之計算係以檢察官收受判決正本之日期為準。
中    華    民    國   100    年    6     月    8     日
                              書記官  戴國安
附錄本案論罪科刑法條全文：
中華民國刑法第309條
（公然侮辱罪）
公然侮辱人者，處拘役或 3 百元以下罰金。
以強暴犯前項之罪者，處 1 年以下有期徒刑、拘役或 5 百元以
下罰金。
中華民國刑法第304條
（強制罪）
以強暴、脅迫使人行無義務之事或妨害人行使權利者，處 3 年
以下有期徒刑、拘役或 3 百元以下罰金。
前項之未遂犯罰之。
中華民國刑法第354條
（毀損器物罪）
毀棄、損壞前二條以外之他人之物或致令不堪用，足以生損害於
公眾或他人者，處 2 年以下有期徒刑、拘役或 5 百元以下罰金
。